臺灣苗栗地方法院刑事判決　　　　　　96年度交附民字第32號
原　　　　告　乙○○
　　　　　　　甲○○
原告兼上二人
法定　代理人　丙○○
被　　　　告　丁○○○○
法定　代理人　己○○
被　　　　告　庚○○
上列被告等因過失致死案件（96年度交易字第68號），經原告提
起附帶民事訴訟，請求損害賠償，本院判決如下：
    主  文
原告之訴及假執行之聲請均駁回。
    事  實
甲、原告方面：
一、聲明：
  (一)被告應連帶給付原告新臺幣（下同）500 萬元，及自95年7
    月7 日起至清償日止，按年息百分之5計算之利息。
  (二)原告願供擔保請准宣告假執行。
二、陳述：原告丙○○係被害人李美枝之配偶，原告乙○○、日
    則係被害人李美枝之子女。被告戊○○於民國95年7 月7日
    上午11時53分許，乘坐被告庚○○所駕駛之車號3A-6100 號
    自小客車，沿苗栗縣竹南鎮○○路南往北方向行駛至苗栗縣
    竹南鎮龍鳳里17鄰大邱園60號旁時，被告庚○○明知不得逆
    向停車，竟違規在逆向車道停車，而被告戊○○坐於被告庚○○所駕自用小客車右後座，明知汽車臨時停車或停車，開
    啟或關閉車門時，應注意行人、其他車輛，並讓其先行，適
    被害人李美枝於同時間騎乘車號MYD-323 號重型機車，亦違
    規逆向沿龍山路南往北方向行經該處，因被告戊○○突然開
    啟車門，李美枝因此而人車倒地，李美枝於倒地後正欲爬起
    時，卻又遭被告己○○駕駛車號T4-8950 號自小貨車行經該
    處當場撞擊被害人李美枝，導致被害人李美枝受有頭顱破裂
    、腦組織溢出併顱內出血而死亡，案經臺灣苗栗地方法院檢
    察署檢察官提起公訴，並由本院以96年度交易字第68號審理
    在案。原告爰依民法第184 條第1 項、第185 條第1 項、第
    188 條第1 項、第191 條之2 前段、第192 條第1 、2 項、
    第194 條及第196 條之規定，請求被告連帶賠償殯葬費、撫
    養費、物之損壞賠償、慰撫金等損害，共計500 萬元，及自
    95年7月7日起至清償日止，按年息百分之5計算之利息。
三、證據：收據影本2張。
乙、被告方面：
    被告均未為任何聲明或陳述，亦未提出任何書狀。
    理  由
一、按因犯罪而受損害之人，於刑事訴訟程序得附帶提起民事訴
    訟，對於「被告」及「依民法負賠償責任之人」，請求回復
    其損害；又原告之訴不合法或無理由者，應以判決駁回之，
    刑事訴訟法第487 條第1 項、第502 條第1 項分別定有明文
    。次按，刑事訴訟法第487 條第1 項所定附帶民事訴訟之對
    象，除刑事被告外，固兼及於依民法負賠償責任之人。惟該
    條項所稱之「依民法負賠償責任之人」，係指該刑事案件中
    依民法規定應負賠償責任之人而言。故附帶民事訴訟之原告
    所主張之共同加害人，必以在刑事訴訟程序中經認定係共同
    侵權行為之人，始得謂為依民法負賠償責任之人，否則對之
    提起是項附帶民事訴訟，即難謂為合法（最高法院87年度台
    抗字第278 號判決意旨參照）。
二、本件原告於刑事訴訟程序，附帶提起民事訴訟，依其所訴事
    實，係主張被告庚○○駕駛車號3A-6100 號自小客車，搭載
    被告戊○○明知不得逆向停車，竟違規在逆向車道停車，而
    被告戊○○下車開啟車門時，未注意其他車輛，突然開啟車
    門，致同時間騎乘車號MYD-323 號重型機車，亦違規逆向沿
    龍山路南往北方向行經該處之被害人李美枝撞及車門而人車
    倒地，被害人李美枝於倒地後正欲爬起時，卻又遭被告己○○駕駛車號T4-8950 號自小貨車當場撞擊，認除被告戊○○
    涉有過失致死罪嫌外，被告庚○○、己○○亦有過失，對於
    被害人李美枝之死亡關係，亦應負責；被告丁○○○○係被
    告己○○之僱用人，依民法規定亦應與被告己○○負連帶損
    害賠償責任等語。惟查，被告庚○○、己○○就本件車禍有
    無過失致死犯行，業經臺灣苗栗地方法院檢察署檢察官偵查
    後以96年度偵字第390 號為不起訴處分，此有該不起訴處分
    書在卷可憑，被告庚○○、己○○既非本件刑事訴訟程序之
    被告，亦非經本院於本件刑事判決認定係本件車禍之共同侵
    權行為人，揆諸前揭法律規定及判決意旨，被告庚○○、己○○及其僱用人即被告丁○○○○均非屬「刑事訴訟程序之
    被告」或「依民法負賠償責任之人」，至為明確。從而，本
    件原告之訴關於請求被告庚○○、己○○及丁○○○○連帶
    給付部分顯非合法，自應予以駁回，其假執行聲請，亦失所
    附麗，均應併予駁回。
三、結論：應依刑事訴訟法第502 條第1 項，判決如主文。
中　　華　　民　　國　　96　　年　　6 　　月　　20　　日
                  刑事第一庭    書記官  葉俊宏
                                法　官　林佩儒
以上正本證明與原本無異。
對於本判決如不服非對刑事判決上訴時不得上訴並應於送達後10
日內向本院提出上訴狀。
                            　　書記官　葉俊宏
中　　華　　民　　國　　96　　年　　6 　　月　　20　　日
